臺灣高等法院臺南分院刑事裁定
111年度毒抗字第444號
抗  告  人  
即  被  告  謝金松


上列抗告人因聲請觀察、勒戒案件，不服臺灣臺南地方法院中華
民國111年5月20日裁定(111年度毒聲字第453號)，提起抗告，本
院裁定如下：
    主  文
抗告駁回。
    理  由
一、抗告意旨略以：抗告人即被告甲○○經臺灣臺南地方法院裁定
    送勒戒處所觀察、勒戒。惟抗告人自民國110年4月起均按時
    至臺灣臺南地方檢察署觀護人室執行戒癮治療，已無繼續施
    用毒品之傾向，且抗告人為○○○○之師傅，若至勒戒處所執行
    觀察、勒戒，恐影響後續工作之安排，故實無需再送勒戒處
    所執行觀察、勒戒之必要，是請求撤銷原裁定，更為適當之
    裁定云云。
二、按甲基安非他命為毒品危害防制條例第2條第2款所規定之第
    第二級毒品。又犯第10條之罪者，檢察官應聲請法院裁定，
    或少年法院（地方法院少年法庭）應先裁定，令被告或少年
    入勒戒處所觀察、勒戒，其期間不得逾2月，毒品危害防制
    條例第20條第1項定有明文。復按109年1月15日修正公布、
    同年7月15日施行之毒品危害防制條例第20條第3項規定，犯
    第10條之罪於觀察、勒戒或強制戒治執行完畢釋放後，3年
    後再犯第10條之罪者，適用本條前2項之規定。上開所謂「3
    年後再犯」，只要本次再犯（不論修正施行前、後）距最近
    1次觀察、勒戒或強制戒治執行完畢釋放，已逾3年者，即該
    當之，不因其間有無犯第10條之罪經起訴、判刑或執行而受
    影響（最高法院109年度台上大字第3826號裁定參照）。
三、經查：
㈠、抗告人基於施用第二級毒品甲基安非他命之犯意，於民國109
    年9月25日9時回溯96小時內之某時許，在臺南市○○區○○○○○
    內，以將第二級毒品甲基安非他命置於玻璃球吸食器內並以
    火燒烤方式施用第二級毒品甲基安非他命1次，嗣於109年9
    月25日9時許，經臺灣臺南地方檢察署觀護人室採尿送驗後
    查獲等情，業據抗告人於偵查中供承不諱，且抗告人經臺灣
    臺南地方檢察署觀護人為其採尿送驗後，其尿液呈現第二級
    毒品甲基安非他命於人體新陳代謝後所餘安非他命及甲基安
    非他命之陽性反應乙節，有臺灣臺南地方檢察署施用毒品犯
    尿液檢體監管紀錄表、臺灣檢驗科技股份有限公司109年10
    月14日濫用藥物檢驗報告（見警卷第7、9頁）在卷可稽，足
    認抗告人於前揭時、地，確有施用第二級毒品甲基安非他命
    1次之犯行。
㈡、又抗告人前因施用毒品案件，經臺灣臺南地方法院以99年度
    毒聲字第630號刑事裁定令入勒戒處所觀察勒戒，嗣於執行
    後無繼續施用毒品之傾向，於100年2月9日執行完畢釋放出
    所，並經臺灣臺南地方檢察署檢察官以99年度毒偵字第2037
    號不起訴處分書為不起訴處分，嗣後未曾再受觀察、勒戒及
    強制戒治處分等情，有臺灣高等法院被告前案紀錄表在卷可
    憑。故抗告人本案施用毒品之時間距離最近1次觀察、勒戒
    執行完畢釋放日既已逾3年，雖抗告人在此期間曾犯其他施
    用毒品罪經起訴、判刑或執行，然依前開說明，本案即應裁
    定送觀察、勒戒。原審因檢察官聲請，依毒品危害防制條例
    第20條第1項、第3項規定，裁定抗告人應送勒戒處所觀察、
    勒戒，本院經核原審認事用法，並無不合。
㈢、另毒品戒除不易，須經長期且持續之治療，為醫療及司法界
    之共識，施用毒品者既被視為「病患性犯人」，最佳處遇方
    式即為治療，期能逐漸減少毒品施用之頻率及數量，進而達
    到戒除毒癮的完全治癒目標。毒品危害防制條例所規定之觀
    察、勒戒處分，其立法意旨在幫助施用毒品者戒除毒癮，該
    處分之性質非為懲戒行為人，而係為消滅行為人再次施用毒
    品之危險性，目的在戒除行為人施用毒品之身癮及心癮措施
    ，觀察、勒戒係導入一療程觀念，針對行為人將來之危險所
    為預防、矯治措施之保安處分，以達教化與治療之目的，可
    謂刑罰之補充制度，從而毒品危害防制條例本身所規定之觀
    察、勒戒及強制戒治等保安處分，雖兼具自由刑之性質，卻
    有刑罰不可替代之教化治療作用，且觀察、勒戒既屬用以矯
    治、預防行為人反社會性格，而具社會保安功能之保安處分
    ，當無因行為人之個人或家庭因素而免予執行之理。
㈣、至抗告意旨所指，其自110年4月起均按時至臺灣臺南地方檢
    察署觀護人室執行戒癮治療乙節，係抗告人原因本案施用第
    二級毒品犯行，經臺灣臺南地方檢察署檢察官以109年度毒
    偵字第2872號為附戒癮治療之緩起訴處分，嗣抗告人於緩起
    訴期間，因故意犯公共危險罪，經臺灣臺南地方檢察署檢察
    官以110年度偵字第26431號聲請簡易判決處刑，並經臺灣臺
    南地方法院以110年度交簡字第281號判決有期徒刑2月確定
    在案，而經臺灣臺南地方檢察署檢察官以111年度撤緩字第1
    33號撤銷緩起訴處分，有臺灣臺南地方檢察署檢察官109年
    度毒偵字第2872號緩起訴處分書、111年度撤緩字第133號撤
    銷緩起訴處分書及前揭臺灣高等法院被告前案紀錄表附卷可
    參，併予敘明。
四、又毒品危害防制條例第20條第1項、第3項關於觀察、勒戒之
    規定，係屬強制規定，除有毒品危害防制條例第21條、第24
    條之情形，可排除適用觀察、勒戒之程序外，只要違反毒品
    危害防制條例第10條之規定者，檢察官即應向法院聲請裁定
    其入勒戒處所觀察、勒戒，法院並應據以裁定，尚無自由斟
    酌以其他方式替代或得以其他原因免予執行之權。綜上所述
    ，檢察官偵查後，審酌個案情形，本於職權並未依毒品危害
    防制條例第24條第1項為附完成戒癮治療之緩起訴處分，而
    係向原審聲請裁定將抗告人送觀察、勒戒，難認有何違誤。
    準此，原審依檢察官之聲請，裁定應將抗告人送勒戒處所施
    以觀察、勒戒，經核於法尚無不合。抗告人以上開情詞，據
    以提起抗告，為無理由，應予駁回。
五、據上論斷，應依刑事訴訟法第412條，裁定如主文。　　
中　　華　　民　　國　　111 　年　　6 　　月　　6 　　日
                  刑事第四庭    審判長法　官  郭玫利
                                      法　官  曾子珍
                                      法　官  陳金虎
以上正本證明與原本無異。
不得再抗告。
　　　　　　　　　　　　　　　　　　　書記官　蘇文儀
中　　華　　民　　國　　111 　年　　6 　　月　　6 　　日